臺灣桃園地方法院刑事判決
111年度交訴字第29號
公  訴  人  臺灣桃園地方檢察署檢察官
被      告  蔡榮煌


上列被告因公共危險案件，經檢察官提起公訴（110年度偵字第2
0637號），本院判決如下：
    主  文
蔡榮煌犯駕駛動力交通工具發生交通事故致人傷害逃逸罪，處有
期徒刑陸月，如易科罰金，以新臺幣壹仟元折算壹日。
    事  實
蔡榮煌於民國110年2月25日中午12時2分許，騎乘車牌號碼000-0
000號普通重型機車（下稱甲機車），沿桃園市桃園區林森路地
下道往民生路方向行駛，行經民生路14號前時，本應注意設於路
段中之雙黃實線，係用以分隔對向車道，禁止車輛跨越及迴轉，
而當時天候晴，日間自然光線、市區柏油道路、路面乾燥、無缺
陷及障礙物、視距良好，依其智識、能力又無不能注意之情事，
竟疏未注意，逕自左迴轉，跨越分向限制線駛入對向車道，適林
義豐騎乘車牌號碼000-000號普通重型機車（下稱乙機車），同
向自後駛至，突見蔡榮煌左迴轉閃避不及，2車因而發生擦撞，
林義豐因而人車倒地，受有右膝挫擦傷之傷害（過失傷害部分業
經檢察官為不起訴處分）。詎蔡榮煌已知因其過失駕駛行為發生
交通事故，且可預見林義豐受有傷害，本應停留現場採取即時救
護及其他必要措施，在向警察機關報告或救護車到場救護前，不
得駛離現場，竟基於肇事逃逸之故意，逕自騎乘甲機車逃離現場
。嗣經警據報到場處理，並調取攝得上開肇事經過之監視器畫面
，始循線查悉前情。 
    理  由
一、認定犯罪事實所憑證據及理由：
　㈠上開事實，業據被告蔡榮煌於本院審理時坦承不諱（見本院
    交訴卷第112-113頁），核與證人林義豐於警詢、檢察事務
    官詢問時證述情節相符（參偵卷第19-21、97-98頁），並有
    道路交通事故現場圖、道路交通事故調查報告表㈠、㈡、現場
    及車損照片、監視器翻拍照片、本院勘驗筆錄及截圖照片等
    在卷可佐（見偵卷第39-50頁；本院交訴卷第108-109、115-
    119頁），且證人林義豐確因本件車禍事故，受有事實欄所
    載傷勢，亦有沙爾德聖保祿修女會醫療財團法人聖保祿醫院
    診斷證明書1紙附卷為憑（參偵卷第25頁）。又按雙黃實線
    設於路段中，用以分隔對向車道，並雙向禁止跨越或迴轉。
    在劃有分向限制線之路段，不得駛入來車之車道內，亦不得
    迴車。道路交通標誌標線號誌設置規則第149條第1項第1款
    第8目，道路交通安全規則第97條第1項第2款、第106條第2
    款分別定有明文。依前揭卷附道路交通事故調查報告表及現
    場照片所示，肇事地點設有雙黃實線，而當時天候晴，日間
    自然光線、市區柏油道路、路面乾燥、無缺陷及障礙物、視
    距良好，並無不能注意之情事，被告逕自左迴轉，跨越分向
    限制線駛入對向車道，顯違反上開注意義務而有過失甚明。
    職是，被告主觀上已知其過失駕駛行為肇事，且可預見林義
    豐人車倒地受有傷害，被告本應報警處理或留在現場採取必
    要之救護措施，詎被告未停留現場，亦未對林義豐為任何救
    護或協助通報員警、救護人員到場，即逕騎乘甲機車離開現
    場，客觀上自屬逃逸行為，當已符合駕駛動力交通工具發生
    交通事故致人傷害逃逸罪之構成要件無疑。
　㈡綜上，本件事證明確，被告前揭犯行，堪可認定。
二、論罪科刑：
  ㈠新舊法比較：
　　查被告行為後，刑法第185條之4依司法院釋字第777號解釋
    意旨，於110年5月28日修正，並於同年月30日公布生效。修
    正前規定「駕駛動力交通工具肇事，致人死傷而逃逸者，處
    1年以上7年以下有期徒刑」，嗣修正為「駕駛動力交通工具
    發生交通事故，致人傷害而逃逸者，處6月以上5年以下有期
    徒刑；致人於死或重傷而逃逸者，處1年以上7年以下有期徒
    刑。犯前項之罪，駕駛人於發生交通事故致人死傷係無過失
    者，減輕或免除其刑」。是修正後規定除將「肇事」一詞改
    為發生交通事故外，並依交通事故致人受有普通傷害、重傷
    害、死亡而異其法定刑，另就行為人對於交通事故發生無過
    失者，設有減輕或免除其刑之規定。本件被告對於交通事故
    之發生確有過失責任，已如前述，而林義豐因該事故係受有
    右膝挫擦傷之普通傷害，經比較新舊法後，修正後規定對被
    告較為有利，自應適用修正後刑法第185條之4第1項前段之
    規定。
　㈡核被告所為，係犯刑法第185條之4第1項前段之駕駛動力交通
    工具發生交通事故致人傷害逃逸罪。
　㈢爰以行為人之責任為基礎，審酌被告騎乘機車發生交通事故
    後，竟逕自逃離現場，未對被害人為適當處理或救護措施，
    欠缺尊重其他用路人生命、身體安全之觀念，實無足取，兼
    衡被告國中畢業之智識程度、於案發後未幾即與被害人就過
    失傷害部分達成和解（參偵卷第99頁）、致被害人受右膝挫
    擦傷而逃逸所生危害程度，暨在本院審理時終知坦承犯行，
    非無悔意等一切情狀，量處如主文所示之刑，並諭知易科罰
    金之折算標準，以示懲儆。
據上論斷，應依刑事訴訟法第299條第1項前段，判決如主文。
本案經檢察官楊挺宏提起公訴，檢察官林欣怡到庭執行職務。
中　　華　　民　　國　　111 　年　　7 　　月　　29　　日
                    刑事第八庭  審判長法　官  許雅婷　
                    
                                      法  官  徐雍甯 
                                      
                                      法  官  郭書綺

以上正本證明與原本無異。
如不服本判決應於收受判決後20日內向本院提出上訴書狀，並應
敘述具體理由。其未敘述上訴理由者，應於上訴期間屆滿後20日
內向本院補提理由書(均須按他造當事人之人數附繕本)「切勿逕
送上級法院」。 

        　　　　　　　　　　　　　　　書記官　趙芳媞
中　　華　　民　　國　　111 　年　　7 　　月　　29　　日

附錄本案論罪科刑法條全文：
中華民國刑法第185條之4
駕駛動力交通工具發生交通事故，致人傷害而逃逸者，處6月以
上5年以下有期徒刑；致人於死或重傷而逃逸者，處1年以上7年
以下有期徒刑。
犯前項之罪，駕駛人於發生交通事故致人死傷係無過失者，減輕
或免除其刑。